臺灣板橋地方法院民事判決　　　　　　 93年度簡上字第300號
上 訴 人　　丙○○
　　　　　　乙○○
　　　　　　　　　　（送達代收人　丙○○
被上訴人　　甲○○○
　　　　　　　　　　　　六號
上列當事人間請求給付違約金事件，被告對於中華民國93年10月
21日臺灣板橋地方法院板橋簡易庭93年板簡字第1503號第一審簡
易判決提起上訴，經本院於94年2 月23日言詞辯論終結，判決如
下：
    主  文
上訴駁回。
第二審訴訟費用由上訴人負擔。
    事  實
甲、被告方面：
一、聲明：求為判決：(一)原判決不利上訴人部分廢棄。(二)廢棄部
    分被上訴人在第一審簡易之訴駁回。
二、陳述：除與原判決記載相同者，茲引用之外，補稱：
    (一)上訴人向侯順仁頂下台北縣板橋市○○街2 巷2 號1 樓六
      顆星小吃店附設卡拉ＯＫ商店，因侯順仁向被上訴人承租
      上開房屋僅5 個月，而被上訴人與上訴人所訂契約也僅有
      5個月，押金新台幣（下同）42,000，先予敘明。
    (二)在92年10月訂約時，被上訴人之夫吳增銘向上訴人承諾，
      雖然訂約只剩5 個月，到期可再續約，事後被上訴人為了
      得到更高之租金欲另租他人而違背了訂約之時之承諾，上
      訴人何違約之有，且上訴人因得被上訴之承諾作了多項設
      備之投資，以致上訴人血本無歸，損失將近百萬元之各項
    (三)被上訴人於93年3 月29日另案向上訴人起訴時，請求上訴
      人按月賠償依未收租金額計算之違約損害金，並自93年3
      月28日起至遷讓房屋之日止按租金計算之違約金（詳　鈞
      院93年度板簡字第716 號卷），則上訴人復提起本件訴訟
      請求被上訴人給付違約金，係屬重複起訴。
三、證據：除援用第一審所提證據外，補提證明書一件，並聲請
    詢問證人陳錫出為證。
乙、被被告方面：
一、聲明：求為判決駁回上訴。
二、陳述與證據：引用與原判決相同之記載相同，並援用第一審
    所提證據。
    理 由
一、本件上訴人未於言詞辯論期日到場，核無民事訴訟法第386
    條各款所列之情形，爰依上訴人聲請，由其一造辯論而為判
    決。上訴人雖於94年2 月22日具狀陳稱：「上訴人於94年2
    月22日因前往宜蘭太平山勘查埋沈木事件，唯恐無法在同年
    月23日下山，請改期再開言詞辯論」，惟難認係因天災或其
    他正當理由者而不到場，因此，上訴人改期再開言詞辯論之
    聲請，難認係屬合法，不應准許，合先敘明。
二、被上訴人主張：上訴人丙○○於92年10月28日承租被上訴人
    所有門牌號碼台北縣板橋市○○街2 巷2 號1 樓房屋，並由
    上訴人乙○○擔任連帶保證人，期間自該日起至93年3 月27
    日止，租金每月42,000元，依兩造所定契約第6 條約定：乙
    方（按即上訴人丙○○）於租期屆滿時，除經甲方（按即被
    上訴人）同意繼續出租外，應即日將租賃房屋誠心按照原狀
    遷空交還甲方，不得藉詞推諉或主張任何權利，如不即時遷
    讓交還房屋時，甲方每月得向乙方請求按照租金5 倍之違約
    金至遷讓完了之日，乙方及連帶保證人，決無異議。詎上訴
    人於租期屆滿後，拒不遷讓房屋，屢經催促，上訴人均置之
    不理，自應依約給付被上訴人違約金，被上訴人並自動將違
    約金降為2 倍，即84,000元，爰依兩造契約約定，訴請上訴
    人自93年3 月28日起至遷讓前揭房屋之日起，按月給付被上
    訴人84,000元之違約金等語（原審判命上訴人自93年3 月28
    日起至遷讓前揭房屋之日止按月給付42,000元之違約金，駁
    回被上訴人其餘之請求，被上訴人敗訴部分未據其聲明不服
    ）。上訴人則抗辯：被上訴人已向上訴人承諾同意續租，上
    訴人並未違約，又訴人於另案（即　鈞院93年度板簡字第71
    6 號簡易事件）已請求違約金，是被上訴人起訴請求上訴人
    給付違約金，係屬對同一事件再行起訴云云。
三、經查被上訴人主張上訴人承租被上訴人所有坐落臺北縣板橋
    市○○街2 巷2 號1 樓房屋，租期於93年3 月27日屆滿，被
    告迄今尚未遷讓，及兩造租賃契約第6 條約定，租期屆滿除
    經被上訴人同意繼續出租外，如不即時遷讓交還房屋時，被
    訴人得按月向上訴人請求按照租金5 倍違約金之事實，業據
    被上訴人於原審提出房屋租賃契約書一紙為證，並為被告所
    不爭執，自堪信為真實。因此，本件之爭點應為：(一)被上訴
    人是否同意上訴人續租，(二)被上訴人請求上訴人給付違約金
    是否構成重複起訴。
四、被上訴人是否同意上訴人續租：
  (一)按確定判決之既判力，固以訴訟標的經表現於主文判斷之事
    項為限，判決理由並無既判力。但法院於判決理由中，就訴
    訟標的以外當事人主張之重要爭點，本於當事人辯論之結果
    ，已為判斷時，除有顯然違背法令之情形，或當事人已提出
    新訴訟資料，足以推翻原判斷之情形外，應解為在同一當事
    人就該重要爭點所提起之訴訟中，法院及當事人就該已經法
    院判斷之重要爭點，皆不得任作相反之判斷或主張，始符民
    事訴訟上之誠信原則。最高法院92年台上字第2460號判決著
    有明文。
  (二)經查被上訴人前於本院93年度板簡字第716 號事件，以系爭
    租賃契約期間已屆滿為由請求上訴人遷讓房屋，上訴人則執
    已經被上訴人同意續租等詞抗辯，則被上訴人是否同意上訴
    人續租為本院93年度板簡字第716 號事件之重要爭點，本院
    93年度板簡字第716 號簡易判決認定被上訴人並未同意上訴
    人續租，並判命上訴人須遷讓系爭房屋確定，有上訴人提出
    之本院93年度板簡字第716 號簡易判決一件附於原審卷宗足
    憑，復經本院依職權閱調前開卷宗查證無訛，揆諸前開最高
    法院判決要旨，本院本於民事訴訟法上之誠信原則，就被上
    訴人是否同意上訴人續租自不得任作與前開判決相反之判斷
    或主張。
  (三)上訴人雖提出陳錫山所出具記載「有聽到吳增銘先生所說可
    續約的話」之證明書一件為證，並聲請詢陳錫山。然被上訴
    人之夫吳增銘縱曾表示可以續約，但要提早通知等語，亦不
    過係表明可以於租期屆至前提早商談是否續約事宜，並非謂
    被上訴人同意於租期屆至後仍照原租約繼續出租，已據本院
    93年板簡字第716 號簡易判決於理由欄下說明甚詳，上訴人
    所提出此部分之訴訟資料前開判決已為判斷，非屬新訴訟資
    料，且無可推翻前判斷之情形，本院認無調查之必要，附此
    敘明。
五、被上訴人請求上訴人給付違約金是否構成重複起訴：
  (一)按認定前後兩訴訟是否為一事件，其判斷標準須前後兩訴訴
    訟標的之法律關係是否相同，如其為訴訟標的之法律關係不
    相同，自非同一事件。
  (二)經查本件被上訴人前於本院93年度板簡字第716 號事件，係
    本於「租賃及不當得利之法律關係訴請上訴人遷讓房屋及返
    還自93年3 月28日起至遷讓房屋之日止，按該租金額計算之
    損害金。」其訴訟標的為租賃物返還請求權及不當得利返還
    請求權；而本件被上訴人訴請上訴人給付違約金，訴訟標的
    為違約金給付請求權，兩者訴訟標的並不相同，參酌前揭說
    明，自非同一事件，上訴人所辯自不足採。
  (三)被上訴人於本院93年度板簡字第716 號簡易事件審理時，雖
    93年4 月16日提出更正狀，請求上訴人給付自93年3 月28日
    起至遷讓返還系爭房屋之日止按月給付126,000 元，並表示
    請求權基礎為：依據不當得利之法律關係請求被上訴人按
    月給付相當於租金之損害42,000元，依據兩造所簽訂租約
    第6 條之約定請求按租金兩倍即84,000元計算之違約金，兩
    者合計為126,000 元。然被上訴人於前開事件93.5.5日審理
    時已陳稱：違約金減縮為每月42,000元，原提出之更正狀撤
    回等語，核其真意係僅依據不當得利之法律關係，請求上訴
    人按月給付相當於租金42,000元之利益（惟被上訴人於起訴
    狀所為法律上之陳述，誤繕上訴人所獲該部分之利益係違約
    損害金），並撤回依據租約第6 條約定之違約金請求，本院
    93 年 度板簡字第716 號簡易判決亦係依據租金與不當得利
    之法律關係，判命上訴遷讓系爭房屋，並命上訴人按月返還
    相當於租金42,000元之不當得利，亦有前開判決一件在卷可
    稽，是被上訴人並未於前開事件依據租約第6 條之約定請求
    上訴人給付違約金，至為明確。
六、綜上所述，被上訴人本於違約金給付請求權之法律關係，訴
    請自93年3 月28日起至遷讓房屋之日止，按月給付42,000元
    之違約金，為有理由，應予准許。是則原審判命上訴人如數
    給付，並依職權宣告假執行，於法並無不合。上訴意旨指摘
    原判決不當，求予廢棄改判，為無理由，應予駁回其上訴。
七、據上論結，本件上訴為無理由，依民事訴訟法第436 條之1
    第3 項、第463 條、第385 條、第449 條第1 項、第78條，
    判決如主文。
中　　華　　民　　國　　94　　年　　2 　　月　　25　　日
                  民事第三庭    審判長法　官　陳映如
                                      法　官　徐玉玲
                                      法　官　何君豪
以上正本證明與原本無異
本件不得上訴
中　　華　　民　　國　　94　　年　　2 　　月　　25　　日
                                      書記官　蕭興南
